【裁判字號】    98,台上,7018
【裁判日期】    981126
【裁判案由】    強盜
【裁判全文】
最高法院刑事判決            九十八年度台上字第七０一八號
上  訴  人  甲○○
上列上訴人因強盜案件，不服台灣高等法院中華民國九十六年八
月二十九日第二審判決（九十六年度上訴字第二八五四號，起訴
案號：台灣台北地方法院檢察署九十五年度偵字第二六二二九號
），提起上訴，本院判決如下：
    主  文
上訴駁回。
    理  由
按刑事訴訟法第三百七十七條規定，上訴於第三審法院，非以判
決違背法令為理由，不得為之。是提起第三審上訴，應以原判決
違背法令為理由，係屬法定要件。如果上訴理由書狀並未依據卷
內訴訟資料，具體指摘原判決不適用何種法則或如何適用不當，
或所指摘原判決違法情事，顯與法律規定得為第三審上訴理由之
違法情形，不相適合時，均應認其上訴為違背法律上之程式，予
以駁回。本件上訴人甲○○上訴意旨稱原判決關於準強盜部分，
有違背法令之事由，應予以撤銷，其理由略稱：(一)、上訴人於警
詢稱「伊於民國九十五年十一月二十二日十二時三十分，闖入證
人即告訴人乙○○住家」，惟依證人陳淑珠之證述，其返家時間
早於上訴人進入時間，是上訴人應無從為竊盜行為，自無準強盜
行為，此為有利上訴人之證據，原判決未說明不予採納之理由，
有理由不備之違法。(二)、陳淑珠於警詢、第一審時既證稱「只看
見他拿了一個紙袋，裡面有什麼伊不知道」，則其事後證稱「有
看到紙袋內一件牛仔褲等」云云，係附和乙○○之詞而不足採，
此為有利上訴人之證據，原判決未說明不予採納之理由，有理由
不備之違法。(三)、原判決認定上訴人係於「九十五年十一月二十
二日十二時許」為犯罪行為，且有竊取漫畫書三本、一件牛仔褲
之事實，分別與上訴人及乙○○、陳淑珠之陳述有出入，原判決
有認定事實不依證據之違法等語。
惟查證據之取捨、證據證明力之判斷，以及事實有無之認定，屬
事實審法院之職權，苟其取捨、判斷與認定，並不違背論理法則
及經驗法則，即不容任意指為違法，而執為適法之第三審上訴理
由。本件原審認定上訴人有原判決所載刑法第三百二十九條之準
強盜罪，應依刑法第三百二十八條第一項論科之犯行，係以上訴
人坦承於九十五年十一月二十二日中午十二時許，在乙○○位於
錦州街之住處等情，雖另辯稱未竊取任何東西云云，惟上訴人之
犯行，業經乙○○，陳淑珠證述明確，且有陳淑珠之傷害診斷證
明書在卷可查，上訴人亦不否認有以棉被蓋住陳淑珠之臉部後，
再用手壓制之強暴行為。而上訴人係在乙○○家中竊盜財物後，
尚未離開犯罪現場，即遭陳淑珠發覺，若其無脫逃之意，實無須
以棉被將陳淑珠之臉部蓋住，再以手壓制，而待陳淑珠表明欲讓
伊離去之意思後始鬆手，上訴人為竊盜行為後，因脫免逮捕而當
場施以強暴之犯行明確，其否認犯罪為不可採等證據資料，予以
綜合判斷，認上訴人犯行足堪認定。因而維持第一審論處上訴人
刑法第三百二十九條之準強盜罪（依刑法第三百二十八條第一項
論處有期徒刑五年六月）罪刑部分之判決，駁回上訴人在第二審
準強盜罪部分之上訴。已詳其所憑證據及認定之理由，所為論
斷，均有卷存證據資料可資覆按。上訴意旨雖指摘原判決違法，
然查原判決事實欄記載上訴人於九十五年十一月二十二日十二時
許，侵入乙○○之住處，係依憑上訴人坦承於當日中午十二時許
，在乙○○之住處，以及陳淑珠證稱：「當日九、十時出去買菜
，約在中午時返家，回家時發覺門沒鎖，心裡就覺得奇怪，後來
看電視愈想愈不對，約十二時三十分許就開始巡視家裡，看見上
訴人在孫子乙○○房間門邊」等語，是已經說明上訴人侵入乙○
○之住處時，並無人在家，至於上訴人於警詢所稱：「伊於九十
五年十一月二十二日十二時三十分，闖入乙○○住家」等語之十
二時三十分，應係被陳淑珠發現之時間，並非有利於上訴人之證
據，原審就此自不必說明，尚難執此認原審有理由不備之違法。
原判決說明陳淑珠於第一審證稱：「九十五年十一月二十二日中
午，上訴人離開伊錦州街住處時，在門口看見上訴人手上提著一
個約A4大小的紙袋，伊問上訴人那是什麼東西，上訴人有快速亮
一下給伊看，伊看到一件藍色牛仔褲」等語，且依據第一審審理
筆錄之記載，此項陳述係在上訴人之辯護人詰問下所陳，上訴意
旨謂陳淑珠所陳係附和乙○○之詞云云，並非依據卷內資料執為
指摘之合法上訴理由。原判決說明乙○○指訴遭竊之漫畫書為三
本，以及上訴人亦曾供陳竊取三本漫畫書。且詳細述上訴人於
第一審審理期日為脫免於九十五年十一月二十二日中午竊盜犯行
之罪責，始配合乙○○所陳述情形，更改其供詞，致其先後所為
竊取乙○○之牛仔褲二件或一件之地點與數量互生矛盾，然依據
陳淑珠前述證詞與乙○○及上訴人一致之陳述，認定上訴人於當
日確有竊取漫畫書三本、牛仔褲一件之犯行，此為原審採證認事
之職權，上訴意旨就此任意指摘為違法，亦非合法之上訴理由。
至於其他上訴意旨均係就原審已調查及依憑卷證資料所為採證認
事職權之合法行使，以及原判決已論列說明之事項，依憑己見任
意指摘為違法，並重為事實之爭執，否認犯罪，殊與法律規定得
為第三審上訴理由之違法情形不相適合。衡以前開說明，其上訴
違背法律上之程式，應予駁回。
據上論結，應依刑事訴訟法第三百九十五條前段，判決如主文。
中    華    民    國  九十八  年   十一   月  二十六  日
                      最高法院刑事第十三庭
                          審判長法官  賴  忠  星
                                法官  呂  丹  玉
                                法官  吳      燦
                                法官  施  俊  堯
                                法官  蔡  名  曜
      本件正本證明與原本無異
                                      書  記  官
中    華    民    國  九十八  年   十二   月    一    日
                                                      Ｅ


司法院資訊處製作；財團法人民間司法改革基金會備份。
